【裁判字號】    97,易,4567
【裁判日期】    981203
【裁判案由】    詐欺
【裁判全文】
臺灣臺中地方法院刑事判決              97年度易字第4567號
公  訴  人  臺灣臺中地方法院檢察署檢察官
被      告  甲○○
選任辯護人  許桂挺律師
            黃士哲律師
上列被告因詐欺案件，經檢察官提起公訴（97年度偵字第16591
號），本院判決如下：
    主    文
甲○○無罪。
    理    由
一、公訴意旨係以：被告甲○○係元大客服有限公司（下稱元大
    公司）負責人，明知經營第二類電信事業（第二類電信事業
    指以設置電信機線設備，提供電信服務之事業以外之電信事
    業，即向第一類電信事業租用電信機線設備之基礎設施，如
    有線傳輸網路、無線電頻率、衛星等機線設備，提供通信服
    務供公眾使用之事業），應向交通部電信總局申請許可，且
    依法辦理公司設立或商業登記後，經電信總局發給許可執照
    ，核配發第二類電信代碼及與其他第一類電信業者議定互連
    電信資費及網路互連協議，洽商電信接續費用及互連網路架
    構，且依該協議發送相關電信代碼前，無權介接第一類電信
    網路，使用第一類電信服務，而經營第二類電信事業，提供
    不特定人第二類電信服務（如特殊業務、語音單純轉售及網
    路電話等服務）；亦明知未經交通部電信總局型式認證之行
    動電話轉接器（DMT，或稱節費器），不得使用該等設備與
    第一類電信業者之電信網路，介接使用。詎甲○○基於意圖
    為自己之不法利益，自民國96年間起，透過金正富公司及全
    家客服有限公司取得台灣大哥大股份有限公司（下稱台灣大
    哥大公司）之180個門號，以取得網內互打費率較低或免費
    之電信資費方案；復在臺中市北區○○○○街18號3樓之2及
    北區○○路450號8樓之9處所架設行動電話轉接器，連接網
    際網路，並將上開行動電話SIM卡插入行動電話轉接器內，
    經營非法之第二類電信語音單純轉售及網路電話服務。甲○
    ○於上開設備架設完成後，隨即與金正富公司及全家客服有
    限公司簽立正式租用契約，由金正富公司及全家客服有限公
    司租用元大公司提供之上述行動電話轉接器及其上插入之SI
    M卡．而多次傳送話務，即當金正富公司及全家客服有限公
    司撥打電話時，可透過行動電話轉接器內建之程式，以該發
    話電話服務指定之受話端行動電話門號，選擇使用該設備內
    所預先設置之台灣大哥大公司之行動電話SIM卡，以達成網
    內互聯，而獲得較低或免費之電信服務，並以該行動電話轉
    接器內之SIM卡之行動電話門號，取代原始之發話門號，透
    過行動電話轉接器播出電話並輸送該SIM卡之門號，隱匿原
    發話端用戶之門號，致台灣大哥大公司之交換機線設備及電
    腦計費系統，誤認原始發話者係其公司門號之用戶，完成該
    行動電話之通話接續服務，並於電腦帳務內記載係網內互聯
    ，而給予較低之電信費率或免費。元大客服有限公司藉此經
    營第二類電信事業，並藉此免除依網路互連協議或租用專線
    契約給付較高費用，而得財產上之不法利益。因認被告所為
    ，涉犯刑法第339條第2項之詐欺得利罪嫌。
二、按犯罪事實應依證據認定之，無證據不得認定犯罪事實；又
    不能證明被告犯罪者，應諭知無罪之判決，刑事訴訟法第15
    4條第2項、第301條第1項分別定有明文。次按所謂認定犯罪
    事實之證據，係指足以認定被告確有犯罪行為之積極證據而
    言，該項證據自須適合於被告犯罪事實之認定，始得採為斷
    罪之資料；又事實之認定，應憑證據，如未能發現相當確實
    證據，或證據不足以證明，自不能以推測或擬制之方法，以
    為裁判之基礎；又認定犯罪事實所憑之證據，無論係直接證
    據或間接證據，其為訴訟上之證明，須於通常一般之人均不
    致有所懷疑，而得確信其為真實之程度者，始得據為有罪之
    認定，倘其證明尚未達到此一程度，而有合理之懷疑存在，
    復無其他調查途徑可尋，法院即應為無罪之判決，最高法院
    29年上字第3105號、40年臺上字第86號、76年臺上字第4986
    號判例著有明文。再按事實審法院對於證據之取捨，依法雖
    有自由判斷之權，然積極證據不足證明犯罪事實時，被告之
    抗辯或反證縱屬虛偽，仍不能以此資為積極證據應予採信之
    理由，最高法院亦著有30年上字第482號判例可資參照。次
    按刑法第339條詐欺罪之成立，以意圖為自己或第三人不法
    所有，以詐術使人將本人或第三人之物交付，或得財產上不
    法之利益為要件；所謂以詐術使人交付，必須被詐欺人因其
    詐術而陷於錯誤，若其所用方法，不能認為詐術，亦不致使
    人陷於錯誤，即不構成該罪，最高法院著有46年臺上字第26
    0號判例足資參照。
三、公訴人認為被告涉有詐欺得利罪嫌之依據為：(1)被告於警詢
    及偵查中業已分別自承「配合廠商撥打電話透由我向中華電
    信公司申請之固定IP網路進入上述我購買的器材，再由該節
    費器上SIM卡撥出」、「（問：臺中市○區○○路450號8樓
    之9上述查扣物作何使用？）作為全家客服電話行銷我元大
    客服有限公司之手機宅配業務，以上述設備用來節省電話費
    」等語，足見查獲的行動電話轉接器，確實是被告為了節省
    電話費所架設。(2)告訴代理人乙○○及王子瑜於偵查中指稱
    ：「如以他網打給台灣大哥大的電話，他網每分鐘要付給台
    灣大哥大公司互連費用2.15元，被告使用某種ADSL寬頻機器
    ，造成他網撥打台灣大哥大的電話變成網內互打，而他網就
    不用付給台灣大哥大公司互連費用2.15元，如果二類電信有
    跟我們簽約，這樣做就是合法的，因為他們會付給我們互連
    費用」等語。(3)復有卷附搜索扣押筆錄及扣押物品目錄表所
    示之行動電話轉接器等電信設備，可資證明被告係從事第二
    類電信業務，其未與台灣大哥大公司議定網路互連協議，使
    第一類電信業者即台灣大哥大公司誤認為是網內互打的行為
    ，而造成通話費的損失，故構成詐欺得利罪。
四、被告堅決否認有公訴意旨所指犯行，辯稱：我經營的元大公
    司是做推銷行動電話門號的業務，我是因為有跟陳俊霖、全
    家客服有限公司簽訂經銷商的契約，依約替他們銷售門號，
    所以才去架設本案的節費器設備，我在大陸廈門開設金正富
    公司，我是實際負責人，但是登記負責人為蔡秋霞，她是我
    僱用的員工，因為假如是台胞去大陸開公司，需要二十萬美
    金的資本額，若是由當地的人民登記為負責人，就不需要二
    十萬元美金，所以我才找大陸人民蔡秋霞擔任金正富公司的
    登記負責人。金正富公司含蔡秋霞在內，我總共僱用三十名
    員工，他們都是推銷電話門號的銷售電訪人員，銷售完成即
    推銷成功的門號，透過陳俊霖及全家客服有限公司，他們會
    退電信公司門號佣金給我，另外扣除手機的成本，再乘以百
    分之三十，我就是拿這部分的利潤。我是96年11月成立元大
    公司後，開始從事上開業務。我從元大公司成立後到97年1
    月17日警方查獲為止，總共投資金額，機器設備部分約二百
    多萬元，廠房及人事費用支出約一百多萬元。我僱用的前述
    銷售電訪人員，會不斷的撥打給不特定的客戶推銷電話門號
    ，因為電話通話需求龐大，才使用行動電話轉接器即節費器
    對外聯絡等語。
五、經查：
  (一)證人丙○○於審理時結證：我於96年10月到97年1月間在大
    陸廈門的金正富公司工作。金正富公司的實際負責人是甲○
    ○，登記負責人為蔡秋霞，因為大陸法令有區分內資及外資
    ，外資的部分有特別規定要有一定的資本額在那邊，內資就
    沒有這樣的限制，我們公司剛成立，為了避免資金要求的限
    制，所以才會借用大陸人的名義登記負責人，就可以適用內
    資的條件。是甲○○找我去她的公司工作。我負責管理大陸
    當地客服人員從事電話客服行銷工作，管理約30名客服人員
    ，會監督管理客服人員如何打電話跟客戶行銷的內容，也會
    管控他們的出勤上班時間。我們主要是推銷台灣大哥大的門
    號，並且有搭贈手機給客戶。我們客服人員從大陸打流水號
    電話給臺灣的客戶，向客戶說明資費方案及搭配贈送何等手
    機。如果客戶有意願的話，我們會請臺灣的元大公司寄送電
    信門號申請書給客戶，以宅急便的方式交給客戶，由宅急便
    人員當場確認客戶為本人，並請客戶填寫申請書，再收取客
    戶的影印身分證資料，宅急便人員再將申請書及身分證影本
    送回我們元大公司，由公司內部審核資格後，確定沒有欠費
    紀錄，我們才會把手機及SIM卡宅配寄過去給客戶簽收。（
    你認為在臺灣行銷行動電話門號的成本，與在大陸行銷的成
    本，何者為高？）當然是臺灣比較高，因為臺灣薪資成本高
    等語（本院卷第156至160頁）。經核丙○○之入出境紀錄（
    本院卷第326頁），其確實於96年5月8日出國，97年2月3日
    回國，又依被告所提出之企業法人營業執照（載明金正富公
    司成立日期為96年11月23日）、大陸員工人事資料表（包含
    各員工之中華人民共和國居民身份證）、申辦門號獎金明細
    表等件影本，可證明金正富公司在大陸地區設立營業之事實
    ，是丙○○之證言應屬可信。可見被告所辯其係推銷行動電
    話門號之業者，因在大陸設立公司並僱用大量銷售電訪人員
    ，而利用扣案之網際網路及行動電話轉接器（即節費器）等
    設備，向臺灣不特定民眾推銷行動電話門號，其並未利用扣
    案設備對外經營第二類電信事業等語，確有所憑。
  (二)又參之卷附臺灣高等法院98年度上易字第1412號刑事判決（
    一審由臺灣臺北地方法院以97年度易字第3396號為無罪判決
    ，再經臺灣高等法院駁回上訴），該判決之理由參、釋明：
    「原判決審酌被告利用DMT（即節費器）經營話務轉接業務
    牟利，充其量僅違反前述電信法等法規而應課予行政罰，尚
    無刑事不法可言，難認係施用詐術之行為；至於告訴人（台
    灣大哥大公司）縱因被告使用DMT，致誤認通話為網內互聯
    ，又未能計收網路互連費用，因而受有損害，屬民事債務糾
    葛，宜循民事途徑解決，難認被告有得財產上不法之利益，
    不符合詐欺罪的構成要件。此外，查無其他積極證據足以證
    明被告涉有詐欺犯行，自難僅憑被告在數位華通公司內利用
    DMT經營話務轉接服務，而以DMT上的SIM卡門號取代原始發
    話號碼而撥號，與受信端通話，使告訴人誤為網內互聯，據
    以計費，短收相當於電信事業間的網路互連費用等情事，推
    論被告有詐欺得利的刑事不法及施用詐術行為等情，詳細論
    述而諭知被告無罪。經核並無違法、失當。」；理由伍、三
    、復釋明：「被告使用告訴人台灣大哥大公司推行的月租費
    新臺幣800元以內通話費免費專案，以DMT搜尋通話費未達80
    0元SIM卡，再由該SIM卡門號取代原始發話號碼而撥號，所
    使用通聯的費用，原即屬於與台灣大哥大公司約定的800元
    通話額度內，並未逾越原約定免費通聯的範疇，並未使台灣
    大哥大公司另外支出通信成本；況且，縱使被告通信時間超
    越原約定的800元免費額度，仍需依約支付超額部分的通信
    費用。難認被告的行為涉有不法」等語，本院認此判決見解
    可採，即利用節費器經營話務轉接業務牟利，至多僅係行政
    罰之問題，利用節費器內之剩餘免費網內互打額度之SIM卡
    門號取代原始發話號碼而撥號之行為，尚無涉詐欺刑責。又
    上開判決所審理之案件事實，係被告使用未經電信總局審驗
    合格之節費器，經營話務轉售及網路電話之生意，以牟取價
    差之利益，此行為尚至多僅負行政罰責，而無涉任何刑事責
    任，反觀本案被告使用之扣案121台節費器，係經交通部電
    信總局於91年7月1日審驗合格，廠牌為TECOM東訊股份有限
    公司，型號為MT-9960，審定合格標籤號碼為C91-DG54-Z，
    此有中華電信股份有限公司電信研究所電信終端設備審定證
    明（本院卷第81頁）可憑，且經調查結果並無任何證據可資
    證明被告有利用節費器經營話務轉售業務牟利之情，更難認
    其涉有何刑事不法。
  (三)綜上，被告主觀上無詐欺故意，客觀上亦無施用詐術之行為
    ，自難逕以詐欺得利罪相繩。此外，本院復查無其他積極證
    據足以證明被告犯公訴意旨所指詐欺犯行，應認不能證明被
    告犯罪，揆諸前揭法條及判例意旨，應為被告無罪之諭知。
六、依刑事訴訟法第301條第1項，判決如主文。
中    華    民    國    98    年    12    月    3     日
                  刑事第13庭    審判長法  官  楊萬益
                                      法  官  廖慧如
                                      法  官  蔡建興
以上正本證明與原本無異。
如不服本判決應於收受送達後10日內向本院提出上訴書狀，並應
敘述具體理由；其未敘述上訴理由者，應於上訴期間屆滿後20日
內向本院補提理由書（均須按他造當事人之人數附繕本）「切勿
逕送上級法院」。
                                      書記官  黃英寬
中    華    民    國    98    年    12    月    3     日


司法院資訊處製作；財團法人民間司法改革基金會備份。
